【裁判字號】    97,訴,189
【裁判日期】    970625
【裁判案由】    返還借款
【裁判全文】
臺灣基隆地方法院民事判決               97年度訴字第189號
原      告  甲○○
被      告  乙○○
上列當事人間返還借款事件，本院於民國97年6月17日言詞辯論
終結，判決如下：
    主  文
被告應給付原告新臺幣佰陸拾玖萬玖仟玖佰伍拾元，及自民國
九十七年四月二十日起至清償日止，按週年百分之五計算之利息
。
訴訟費用新臺幣萬柒仟陸佰拾元由被告負擔。
本判決於原告以新臺幣壹佰貳拾萬仟元為被告供擔保後，得
假執行。
    事實及理由
一、原告起訴主張：被告為日益通科技股份有限公司（下簡稱日
    益通公司）實際負責人，被告於民國95年5月27日向原告陳
    稱為免日益通公司簽發予以原告為負責人之勝泰資訊有限公
    司（下簡稱勝泰公司）、票載發票日為95年5月29日、票面
    金額3,893,400元、付款人為聯邦商業銀行中和分行、票據
    號碼UA0000000號之支票跳票，請求原告借予其個人新臺幣
    （下同）370萬元，原告遂於籌措款項完畢後，於95年5月29
    日自勝泰公司帳戶將扣除匯費後之借款3,699,950元（下簡
    稱系爭借款）匯入被告所指定之日益通公司帳戶，被告領得
    上開款項後，於95年5月29日派快遞交付予原告由日益通公
    司所簽發、票載發票日為95年5月31日、票面金額3,893,400
    元、付款人為聯邦商業銀行中和分行、票據號碼UA0000000
    號之支票1紙作為系爭借款之擔保，同時以「老謝」署名留
    有字條表示將於95年6月1日返還原告系爭借款，惟前開2紙
    支票均屆期不獲付款，被告亦未依期返還系爭借款予原告，
    為此依借款返還請求權，請求被告給付原告3,699,950元，
    及自起訴狀繕本送達翌日起至清償日止，按週年百分之5計
    算之利息，併陳明願供擔保請准宣告假執行等語。
二、被告請求駁回原告之訴，其抗辯略以：被告就其積欠原告3,
    699,950元之事實不爭執，惟被告以價值500萬元之貨物投資
    原告經營之勝泰公司，原告迄未依公司法規定向主管機關申
    請變更公司登記事項，則應認該投資之500萬元為原告所侵
    佔、或認該500萬元係原告向被告借貸，故被告主張以該項5
    00萬元之投資於原告請求之範圍內予以抵銷。
三、按稱消費借貸者，謂當事人一方移轉金錢或其他代替物之所
    有權於他方，而約定他方以種類、品質、數量相同之物返還
    之契約；借用人應於約定期限內，返還與借用物種類、品質
    、數量相同之物；給付有確定期限者，債務人自期限屆滿時
    起，負遲延責任；給付無確定期限者，債務人於債權人得請
    求給付時，經其催告而未為給付，自受催告時起，負遲延責
    任，其經債權人起訴而送達訴狀，或依督促程序送達支付命
    令，或為其他相類之行為者，與催告有同一之效力；遲延之
    債務，以支付金錢為標的者，債權人得請求依法定利率計算
    之遲延利息；應付利息之債務，其利率未經約定，亦無法律
    可據者，週年利率為百分之五，民法第474條第1項、第478
    條前段、第229條第1項、第2項、第233條第1項前段、第203
    條分別定有明文。
四、原告主張上開事實，業據提出經支票及退票理由單各2件、
    電子郵件轉印內容、跨行匯款回單、上載「趙兄弟：6/1日
    我會T/T現金還你，謝謝，老謝5/29」內容之紙條各1紙（均
    影本附卷）為證，被告對其借款未清償之事實亦不爭執，自
    堪信為真實。至被告雖以上揭情詞主張抵銷，且兩造就被告
    確曾以價值500萬元之貨物投資原告經營之勝泰公司之事實
    均不爭執，惟按二人互負債務，而其給付種類相同，並均屆
    清償期者，各得以其債務，與他方之債務，互為抵銷，但依
    債之性質不能抵銷或依當事人之特約不得抵銷者，不在此限
    ，民法第334條固定有明文，債務之抵銷，以雙方當事人互
    負債務為必須具備之要件，若一方並未對他方負有債務，則
    根本上即無抵銷之可言（最高法院18年上字第1709號判例參
    照）。被告抗辯原告未將其以價值500萬元貨物投資原告經
    營之勝泰公司之部分向主管機關申請變更公司登記事項，應
    以該項500萬元之投資於原告請求之範圍內予以抵銷，惟原
    告縱未向主管機關申請變更股東及資本額事項之登記，亦屬
    原告有無違反行政規定之另事，不得據此即謂該予勝泰公司
    價值500萬元貨物之投資為原告向被告借貸之標的，被告既
    未證明其對原告確有債權足以抵銷，其抵銷之抗辯即不足採
    。
五、從而，原告依消費借貸之法律關係，請求被告給付如主文第
    1項所示之金額及自起訴狀繕本送達翌日即97年4月20日起至
    清償日止，按週年百分之5計算之利息，為有理由，應予准
    許。
六、本件原告陳明願供擔保，聲請宣告假執行，經核並無不合，
    爰酌定相當之擔保金額准許之。
七、據上論結，原告之訴為有理由，依民事訴訟法第78條、第87
    條第1項、第390條第2項，判決如主文。
中    華    民    國    97    年    6     月    25    日
                  民事庭法  官  徐世禎
以上正本係照原本作成。
對於本件判決如有不服，應於收受送達後20日內向本院提出上訴
書狀，敘述上訴之理由，上訴於臺灣高等法院，並按他造當事人
之人數附具繕本。
中    華    民    國    97    年    6     月    25    日
                        書記官  周素秋


司法院資訊處製作；財團法人民間司法改革基金會備份。
